【裁判字號】    98,審易緝,21
【裁判日期】    980812
【裁判案由】    詐欺
【裁判全文】
臺灣士林地方法院刑事判決            98年度審易緝字第21號
公  訴  人  臺灣士林地方法院檢察署檢察官
被      告  乙○○
上列被告因詐欺案件，經檢察官提起公訴（85年度偵緝字第238
號），本院判決如下：
    主  文
本件免訴。
    理  由
一、公訴意旨以：被告乙○○並非國立海洋大學教授，竟意圖為
    自己不法之所有，對告訴人甲○○、案外人陳文祥訛稱是國
    立海洋大學教授，且擁有中華鱉快速養殖技術，告訴人等不
    疑，與被告合組水產養殖公司，被告僅需技術指導，無須出
    資，擁有公司百分之35股份，並同赴大陸廈門選擇養殖場所
    。民國84年11月間，被告向告訴人訛稱：其已向臺灣股東報
    告過，可先幫忙其岳父收購大陸烏魚回臺加工，但其在泰國
    之資金來不及匯到大陸，故欲先向告訴人暫借新臺幣（下同
    ）一百萬元週轉一個月，告訴人不疑有詐，乃依被告指示匯
    款及交款，一個月後，被告告知告訴人，其已將一百萬元交
    代其在臺北妻子匯至告訴人在臺灣之銀行戶頭，惟告訴人並
    未收到，且經查訪知悉被告並非國立海洋大學教授，始知受
    騙。因認被告涉犯刑法第339 條第1 項之詐欺取財罪。
二、按民國94年2 月2 日修正公布之刑法，已於95年7 月1 日施
    行（95年7 月1 日修正施行前刑法稱修正前刑法），另按刑
    法施行法亦於94年2 月2 日同時增訂第8 條之1 ，並自95年
    7 月1 日起施行，該條規定：於中華民國94年1 月7 日刑法
    修正施行前，其追訴權或行刑權時效已進行而未完成者，比
    較修正前後之條文，適用最有利於行為人之規定。查本案被
    告行為時之修正前刑法第80條追訴權之時效期間規定為：「
    追訴權，因左列期間內不行使而消滅：一、死刑、無期徒刑
    或10年以上有期徒刑者，20年。二、3 年以上、10年未滿有
    期徒刑者，10年。三、1 年以上、3 年未滿有期徒刑者，5
    年。四、1 年未滿有期徒刑者，3 年。五、拘役或罰金者，
    1 年。前項期間，自犯罪成立之日起算。但犯罪行為有連續
    或繼續之狀態者，自行為終了之日起算」，修正後之刑法第
    80條則規定為：「追訴權，因下列期間內未起訴而消滅：一
    、犯最重本刑為死刑、無期徒刑或10年以上有期徒刑之罪者
    ，30年。二、犯最重本刑為3 年以上10年未滿有期徒刑之罪
    者，20年。三、犯最重本刑為1 年以上3 年未滿有期徒刑之
    罪者，10年。四、犯最重本刑為1 年未滿有期徒刑、拘役或
    罰金之罪者，5 年。前項期間自犯罪成立之日起算。但犯罪
    行為有繼續之狀態者，自行為終了之日起算」；又被告行為
    時之修正前刑法第83條第1 項規定：「追訴權之時效，如依
    法律之規定，偵查、起訴或審判之程序，不能開始或繼續時
    ，停止其進行」，且前開停止時效進行之事由，包括因被告
    通緝致審判程序不能開始或繼續之情形，司法院29年院字第
    1963號解釋要旨參照。而修正後刑法第83條第1 項則規定：
    「追訴權之時效，因起訴而停止進行，依法應停止偵查或因
    犯罪行為人逃匿而通緝者，亦同」。本件起訴意旨認被告係
    涉犯刑法第339條第1項之普通詐欺罪，該罪之法定刑為「5
    年以下有期徒刑、拘役或科或併科1千元以下罰金」，是依
    被告行為時之修正前刑法，其追訴權時效期間為10年，而依
    修正後刑法之追訴權時效期間則為20年，縱依修正後刑法之
    偵查期間除有法定事由外，時效並不停止進行，然綜合比較
    結果，仍以被告行為時即修正前刑法較為有利於被告，故依
    刑法施行法第8條之1規定，本案追訴權時效期間及其停止進
    行、計算，應一體適用被告行為時即修正前刑法之規定，合
    先敘明。
三、次按，案件時效已完成者，應諭知免訴之判決，並得不經言
    詞辯論為之，刑事訴訟法第302 條第2 款、第307 條，分別
    定有明文。又被告經通緝後，其審判程序不能繼續，依司法
    院院字第1963號解釋及修正前刑法第83條第3 項之規定，其
    追訴權時效自通緝時起，停止進行，至停止時間達於同法第
    80條第1 項各款所定期間四分之一後，停止原因始消滅，而
    時效繼續進行。再依最高法院82年度第10次刑事庭會議決議
    及大法官解釋第138 號解釋意旨，自檢察官開始偵查時起至
    提起公訴，以及起訴後至通緝前之審理中，其追訴權時效均
    無不行使之情形，亦不生時效進行之問題。經查：本件被告
    被訴於84年11月某日涉犯刑法第339 條第1 項之普通詐欺罪
    嫌，其法定最重本刑為5 年以下有期徒刑，依修正前刑法第
    80 條 第1 項第2 款之規定，追訴權時效期間應為10年，而
    本案經檢察官於85年4 月27日開始偵查，偵查中因被告逃匿
    ，於85 年8月28日通緝被告，嗣後被告於86年10月6 日緝獲
    ，檢察官於86年1 月24日提起公訴，而於86年2 月3 日始繫
    屬於本院，惟審判期間因被告逃匿，嗣經本院於86年7 月9
    日再次發布通緝，致審判程序不能繼續。則依上揭說明，本
    件被告所犯詐欺案件之追訴權之時效於98年6 月10日業已完
    成，爰不經言詞辯論，逕為免訴之諭知。
四、據上論斷，應依刑事訴訟法第302 條第2 款、第307 條，判
    決如主文。
中    華    民    國    98    年    8     月    12    日
                  刑事第一庭審判長法   官 洪英花
                                  法   官 雷雯華
                                  法   官 王沛雷
以上正本證明與原本無異。
如不服本判決，應於送達後10日內，向本院提出上訴書狀。其未
敘述上訴理由者，應於上訴期間屆滿後20日內向本院補提理由書
狀（均須按他造當事人之人數附繕本）「切勿逕送上級法院」。
                                  書記官  吳尚文
中    華    民    國    98    年    8     月    12    日


司法院資訊處製作；財團法人民間司法改革基金會備份。
